【裁判字號】    95,破抗,51
【裁判日期】    951229
【裁判案由】    宣告破產
【裁判全文】
臺灣高等法院高雄分院民事裁定          95年度破抗字第51號
抗  告  人  甲○○
上列抗告人因聲請宣告破產事件，對於民國95年10月31日臺灣高
雄地方法院95年度破字第24號所為裁定提起抗告，本院裁定如下
：
    主  文
抗告駁回。
抗告程序費用由抗告人負擔。
    理  由
一、抗告意旨略以：伊至今尚欠銀行債務共計新台幣（下同）33
    6 萬7239元，每月本金加利息高達11萬6215元，伊任職華泰
    電子股份有限公司多年，年收入39萬0795元，實已無力負擔
    。又原裁定所認定之財團費用，均已計算伊未來一年所需之
    必要生活費用為12萬0864元，而原裁定以伊月薪3 萬2000餘
    元屬未來不確定之所得，認難將之納入破產財團，前後認定
    標準歧異。而伊任職華泰電子股份有限公司多年，工作穩定
    ，年收入39萬0795元，已足支付未來一年生活必要費用及破
    產管理費用共計17萬0864元。又伊雖提出僅存儲蓄40萬元為
    破產財團，然因不識法律，擔心該筆存款遭查封，遂將之提
    領保管，卻不知會妨礙原審調查，致原審調查時發覺該戶頭
    存款不足40萬元而認定破產財團不足清償破產費用，實則伊
    確有現金40萬元，並非如原審所調查。故伊提出之破產財團
    為車號ZO-6942 號自小客車殘值價格約6 萬元、機車市價為
    環保回收費1000元、現有現金40萬元，小計已達46萬1000元
    ，足以支付最低財團費用17萬0764元，若考量伊一年收入39
    萬0795元，伊得提出之破產財團即為85萬1795元，聲請破產
    即有實益，爰求予廢棄原裁定云云。
二、按因破產財團之管理、變價及分配所生之費用，破產管理人
    之報酬，均為財團費用；破產人及其家屬之必要生活費，視
    為財團費用。財團費用及財團債務，應先於破產債權，隨時
    由破產財團清償之。破產宣告後，如破產財團之財產不敷清
    償財團費用及財團債務時，法院因破產管理人之聲請，應以
    裁定宣告破產終止，破產法第95條第1 項第3 款、同條第2
    項、第97條、第148 條分別定有明文。又按破產法第57條規
    定，債務人不能清償債務者，固得宣告破產。惟破產程序，
    乃債務人無力對全體債權人清償債務時，由法院介入，強制
    將債務人之全部財產依一定程序為變價及分配，使全體債權
    人得以公平受償之程序。是依破產法第148 條規定之旨趣，
    債務人之財產如可預見不敷清償破產財團費用及財團債務，
    致使多數債權人之普通債權無法獲得公平滿足，即無宣告破
    產之實益，而如仍進行破產程序，顯與破產制度之本旨及目
    的有違，故不應准許。
三、本件抗告人主張其積欠如原裁定附表所示債權人之債務共計
    336 萬7239元，業據提出債權人名冊及理債表各1 份為證，
    而抗告人名下雖有車號ZO－6942號自用小客車及車號WIC －
    198 號、NC5 －669 號機車各1 輛，惟其中車號ZO－6942號
    自用小客車，若於正常無事故之狀況下，其殘值價格約值6
    萬元，另車號WIC-198 號機車，目前市價約為環保回收價10
    00元，其餘NC5-669 號機車之現值約1 萬元至1 萬3000元左
    右，有高雄市汽車商業同業公會95年9 月26日（95）高汽鴻
    字第1309號、高雄市機車商業同業公會95年10月11日（95）
    高市商長字第057 號函附卷可按。抗告人另主張其尚有現金
    40萬元云云，雖據提出其於楠梓亞洲城郵局所開立帳號0000
    000 號之郵政存簿儲金簿為證，然查上開帳戶於95年4 月6
    日抗告人提出本件聲請時，存款餘額僅1769元，抗告人經原
    審通知提出40萬元現金之證據後，始於95年4 月21日有40萬
    元現金存入上開帳戶，但當日旋經提領出40萬元，此有中華
    郵政股份有限公司高雄郵局95年6 月26日高營字第09520021
    68號函附上開帳戶客戶歷史交易清單在卷可按。且依抗告人
    具狀已自承其即使每月不吃不喝亦不足負擔每月負債支出，
    其早已入不敷出，除以債養債外，已無他法等情，足見抗告
    人經濟狀況已達捉襟見肘之程度，則抗告人主張其尚有40
    萬元現金云云，並於本院提出保管單證明其委託律師保管40
    萬元一節，顯與其所稱之經濟狀況不符，尚難信為真實。至
    抗告人另主張其任職華泰電子股份有限公司多年，月薪3 萬
    20 00 餘元，年收入39萬0795元，足以支付未來一年生活必
    要費用及破產管理人之費用云云。惟本件如宣告破產，須召
    開債權人會議，並依破產法第95條、第97條之規定，就前開
    車輛之變價費用及破產管理人之報酬，及破產人之必要生活
    費，隨時自破產財團中優先清償。而依行政院主計處公布之
    94年度家庭收支調查報告記載，高雄市平均每戶人數為3.33
    人，平均消費支出為71萬3119元，每人每年平均消費支出即
    約21萬4150元（713119÷3.33＝214150，元以下4 捨5 入）
      ，每月平均消費支出即約1 萬7849元；另依內政部公布95
    年度高雄市每人每月最低生活費為1 萬0072元，則抗告人每
    月薪資3 萬2000餘於支出生活費後，所餘約1 、2 萬元，連
    同其前開市價合計不足8 萬元之小客車1 部及機車2 輛等財
    產，實不敷清償隨時陸續發生之財團費用及財團債務。衡諸
    上揭破產制度之本旨及目的，本件並無進行破產程序之必要
    。原裁定駁回抗告人之聲請，核無不合。抗告意旨指摘原裁
    定為不當，求予廢棄，為無理由。
四、據上論結，本件抗告為無理由，應依破產法第5 條，民事訴
    訟法第495 條之1 第1 項、第449 條第1 項、第78條，裁定
    如主文。
中    華    民    國    95    年    12    月    29    日
                            民事第四庭
                                審判長法官  蔡文貴
                                法      官  黃科瑜
                                法      官  徐文祥
以上正本證明與原本無異。
如不服本裁定應於送達後10日內向本院提出再抗告狀 (並按他造
當事人之人數附繕本)， 並繳納再抗告費新臺幣1,000 元。再為
抗告應以適用法規顯有錯誤為理由，並經本院之許可，該許可以
原裁定所涉及之法律見解具有原則上之重要性者為限，並委任律
師為代理人。
中    華    民    國    95    年    12    月    29    日
                                書  記  官  陳金卿
註明:
抗告人之配偶、三親等內之血親、二親等內之姻親，或抗告人為
法人、中央或地方機關時，其所屬專任人員具有律師資格並經法
院認適當者，亦得為第三審代理人。
抗告人或其法定代理人具有律師資格者及前項情形，應於提起抗
告或委任時釋明之。


司法院資訊處製作；財團法人民間司法改革基金會備份。
